最高法院刑事判決　　　　　　一○○年度台上字第二一八一號
上　訴　人　蘇嘉豪
選任辯護人　周威君律師
上列上訴人因偽造文書案件，不服台灣高等法院中華民國九十八
年十一月十一日第二審判決（九十八年度上訴字第三０四二號，
起訴案號：台灣基隆地方法院檢察署九十七年度少連偵字第四二
號），提起上訴，本院判決如下：
    主  文
上訴駁回。
    理  由
按刑事訴訟法第三百七十七條規定：上訴於第三審法院，非以判
決違背法令為理由，不得為之。是提起第三審上訴，應以原判決
違背法令為理由，係屬法定要件。如果上訴理由書狀並未依據卷
內訴訟資料，具體指摘原判決不適用何種法則或如何適用不當，
或所指摘原判決違法情事，顯與法律規定得為第三審上訴理由之
違法情形，不相適合時，均應認其上訴為違背法律上之程式，予
以駁回。本件原審經審理結果，認為上訴人蘇嘉豪成年人有原判
決事實欄記載與少年卓○○（名字詳卷，另案經台灣新竹地方法
院少年法庭裁定應予訓誡及假日生活輔導在案）共同偽造公文書
並持以行使（另偽造公印文、署押行為為偽造公文書行為所吸收
，下稱行使偽造公文書）、偽造特種文書並持以行使、僭行公務
員行使職權及詐欺取財未遂之犯行，均為明確，因而撤銷第一審
之科刑判決，改判仍依想像競合犯從一重論上訴人以成年人與少
年共同行使偽造公文書，足以生損害於公眾及他人罪，處有期徒
刑貳年，及為相關沒收之宣告。已詳敘其調查、取捨證據之結果
及憑以認定犯罪事實之心證理由。並就上訴人否認犯行之供詞及
其所辯各語認非可採，予以論述及指駁。從形式上觀察，原判決
關於行使偽造公文書部分，尚無足以影響判決結果之違背法令情
形存在。上訴意旨關於行使偽造公文書部分略稱：(1)原判決有理
由不備之違法：認卓○○之警詢供述有證據能力，並未說明其
如何具有較為可信之特別情況或為證明犯罪事實存否所必要者。
檢察官於偵查中以證人訊問共同正犯卓○○並命具結，但未予
告知依法得拒絕證言，該證詞為公務員違背法定程序所取得，原
判決未說明其何以具有證據能力之理由，即予採取。(2)原判決事
實欄記載上訴人於民國九十七年十月二十四日上午九時許，將偽
造之印章、公文書等交給卓○○，理由則謂係同年十二月二十四
日，有事實與理由矛盾之違法。(3)卓○○對於上訴人何時交其偽
造之「台灣台北地方法院監管科印」公印及含偽造「台灣台北地
方法院印」印文之台灣台北地方法院空白收據等物，於警詢及偵
、審中供述不一，原審未傳喚卓○○到庭說明，逕採其警詢及偵
查中之證詞為論罪依據，有違經驗、論理法則及有調查職責未盡
之違法。(4)原判決對上訴人之量刑，較高於其他類似案件，違反
比例、平等原則，有適用法則不當之違法等語。惟查：原判決對
於認定上訴人有本件行使偽造公文書之犯行，係以：訊據上訴人
供承其確受僱於本件詐騙集團，擔任司機，有於案發當日駕車搭
載卓○○至基隆市○○路、愛五路路口欲向被害人李逢吉收取詐
騙款項新台幣四百三十萬元之情事，並據卓○○於警詢及偵查中
證述警方於現場所查扣偽造之「台灣台北地方法院監管科印」公
印及含偽造「台灣台北地方法院印」印文之台灣台北地方法院空
白收據等物，均係事前上訴人所交付等語，且參酌卓○○於第一
審證述：伊是到上訴人駕駛之車上後，始依集團成員指示將照片
貼在上開偽造之識別證上，在偽造之「台灣台北地方法院」空白
收據上蓋用偽造之「台灣台北地方法院監管科」印章，並告知上
訴人要到便利商店買膠水貼照片等語，及上訴人供承其於卓○○
下車後，在場監視並負責把風之情；則上訴人既為該犯罪集團成
員之一，又將上揭扣案物品等交予卓○○作為行騙工具，並搭載
其至某便利商店收取傳真資料，陪同其在車內偽造前揭證件，嗣
後復在現場負責監控把風，顯見對於卓○○進行之偽造並行使公
文書等犯行，均有犯意聯絡及行為分擔關係，為共同正犯各等情
。俱綜合卷內證據資料，本於推理作用，說明審認綦詳。對於上
訴人所辯其不知卓○○有行使偽造公文書之行為云云，認為不可
採信，亦予論駁。其推理論斷衡諸經驗及論理等證據法則皆無違
背，即不容指為違法。且查：(一)、「被告以外之人於偵查中向檢
察官所為之陳述，除顯有不可信之情況者外，得為證據。」「被
告以外之人於檢察事務官、司法警察官或司法警察調查中所為之
陳述，與審判中不符時，其先前之陳述具有較可信之特別情況，
且為證明犯罪事實存否所必要者，得為證據。」刑事訴訟法第一
百五十九條之一第二項、第一百五十九條之二分別定有明文。原
判決以卓○○之警詢供述有與審判中不符之情形，但其警詢筆錄
製作過程並無違法或不當，且係出於自由意志而為陳述，又為證
明上訴人犯罪事實存否所必要者，認具證據能力，另卓○○於偵
查中之證詞，亦無顯有不可信之情況，復於審判中到庭行證人之
交互詰問程序，予上訴人詰問之機會，屬完足調查之證據，得作
為判斷之依據，乃併採為論罪依據，於法自俱無不合。且卓○○
對於上訴人參與犯行之情形，業於警詢及偵、審中證述甚詳，關
於其前後供述不一部分，原判決並依據卷存資料加以說明取捨，
而別無其他應行之調查，原審未再對其為無益之傳喚查證，自無
違法可言。又證人恐因陳述致自己或與其有刑事訴訟法第一百八
十條第一項關係之人受刑事追訴或處罰者，得拒絕證言，同法第
一百八十一條固定有明文，但此項告知拒絕證言之規定，係為保
護證人而設，並非當事人所能主張；是上訴人以檢察官於偵查中
訊問證人卓○○，並未為上述之告知等由，執以質疑卓○○於偵
查中證詞之證據能力，要無足取，原判決即便未有說明，於法並
無不合。(二)、依原判決事實欄之記載，卓○○係於九十七年十二
月中旬某日加入本件詐騙集團，擔任車手工作，上訴人則於同年
月二十三日起受僱於該詐騙集團，擔任司機及負責在場監視、聯
繫、回報等工作；其理由之說明，亦認定上訴人係於同年月二十
四日將前揭偽造之物品等交付卓○○各情。參互以觀，足認原判
決事實欄所載上訴人「於九十七年十月二十四日上午九時許」在
新竹火車站前駕車搭載卓○○並交付上揭物品，其日期應係同年
（十二）月二十四日之誤繕，此為法院得以裁定更正之事項，難
認有違判決本旨，自與得執為第三審上訴理由之違法情形，不相
適合。(三)、原判決已說明其審酌量刑之情形，並在法定刑度內而
為量刑，尚無逾越法律規定範圍或濫用權限情事，上訴意旨泛指
原判決量刑過重，亦非適法之第三審上訴理由。經核上訴意旨，
係置原判決所為明白論斷於不顧，仍持已為原判決指駁之陳詞，
專憑己意再事爭辯，或任意指摘原判決違法，難認已符合首揭法
定之第三審上訴要件。本件關於行使偽造公文書部分之上訴違背
法律上之程式，應予駁回。又上開得上訴第三審之行使偽造公文
書部分，既屬上訴不合法而應從程序上駁回，則與之有裁判上一
罪關係之刑法第二百十六條、第二百十二條之行使偽造特種文書
，第一百五十八條第一項之僭行公務員行使職權及第三百三十九
條第三項、第一項之詐欺取財未遂部分，分別屬刑事訴訟法第三
百七十六條第一款、第四款之案件，經第二審判決後均不得上訴
第三審，自無從併為實體上判決，應併從程序上予以駁回。
據上論結，應依刑事訴訟法第三百九十五條前段，判決如主文。
中    華    民    國  一○○  年    四    月  二十九  日
                      最高法院刑事第七庭
                          審判長法官  邵  燕  玲  
                                法官  李  伯  道  
                                法官  孫  增  同  
                                法官  李  嘉  興  
                                法官  黃  正  興  
本件正本證明與原本無異
                                      書  記  官  
中    華    民    國  一○○  年    五    月    四    日
                                                      v